【裁判字號】    98,交聲更一,40
【裁判日期】    990225
【裁判案由】    聲明異議
【裁判全文】
臺灣高雄地方法院交通事件裁定      98年度交聲更一字第40號
原處分機關  高雄市政府交通局
異  議  人
即受處分人  甲○○
上列受處分人因違反道路交通管理處罰條例案件，不服高雄市政
府交通局中華民國98年7 月2 日所為之處分（原處分案號：高市
交裁字第裁32-B00000000號）聲明異議，前經本院以98年度交聲
字第2077號裁定撤銷原處分，原處分機關不服提起抗告，經臺灣
高等法院高雄分院以98年度交抗字第660 號裁定撤銷原裁定發回
更審，本院裁定如下：
    主  文
原處分撤銷。
甲○○汽車駕駛人，在多車道不依規定駕車，駕駛汽車違反道路
交通安全規則，因而肇事致人受傷，處罰鍰新臺幣陸佰元，並記
違規點數肆點。
    理  由
一、原處分意旨略以：異議人即受處分人（下稱異議人）甲○○
    於民國98年5 月4 日上午9 時7 分許，在高雄市○○○路，
    駕駛車號7896-FA 自用小客車，因有「一、任意跨越兩條車
    道行駛。二、違反道路交通安全規則肇事致人受傷。」之違
    規行為，經警舉發後，原處分機關依道路交通管理處罰條例
    第45條第12款規定，裁處罰鍰新臺幣（下同）600 元並依同
    條例第61條第3 項記違規點數4 點等語。
二、聲明異議意旨略以：異議人於上揭時間，駕駛上開自小客車
    ，沿高雄市○○○路由南往北之外側快車道行駛，行經民族
    一路588 號前欲右轉進入高都汽車公司，當異議人於快車道
    轉入慢車到時，正值交通尖峰、車流量大，異議人乃小心緩
    慢右轉，並注意慢車道之機車，始轉入高都汽車門口，渠知
    遭同方駕乘重型機車之亢智遠高速撞擊，故車禍之發生，異
    議人並無過失，而係亢智遠高速行駛所致，爰依法聲明異議
    ，請求撤銷原處分等語。
三、按汽車在同向二車道以上之道路，除應依標誌或標線之指示
    行駛外，變換車道時，應讓直行車先行，並注意安全距離，
    道路交通安全規則第98條第1 項第6 款定有明文。又汽車駕
    駛人，在多車道不依規定駕車者，處新臺幣六百元以上一千
    八百元以下罰鍰；汽車駕駛人，駕駛汽車違反道路交通安全
    規則，因而肇事致人受傷者，記違規點數三點，道路交通管
    理處罰條例第45條第4 款及第61條第3 項前段分別定有明文
    ，而汽車駕駛人有同條例第45條之情形者，並予記違規點數
    一點，同條例第63條第1 項第1 款亦有規定。
四、經查，本件異議人於上揭時間駕駛上開自用小客車沿高雄市
    ○○○路由南往北行駛，行經肇事路段即民族一路558 號前
    之外側快車道，欲右轉進入民族一路558 號之高都汽車保養
    廠，乃變換車道至慢車道，而在慢車道上，其所駕駛之自小
    客車右前側車身與由南往北直行之亢智遠所駕駛車號GDE-10
    0 號重型機車車頭發生碰撞等事實，業據異議人自承在卷（
    見本院98年度交聲字第2077號卷第6 頁），復有道路交通事
    故現場圖、道路交通事故調查報告表（一）、（二）及現場
    照片（見本院98年度交聲更一字第40號卷第11至15頁、第17
    至21頁）在卷可稽，堪予認定。又上開肇事路段，係同向設
    有2 線快車道及1 線慢車道，屬同向2 線道以上之道路乙節
    ，有道路交通事故現場圖1 份在卷可查。亢智遠因前揭車禍
    受有左足第二、三、四蹠骨骨折，左脕與右小腿挫傷之傷勢
    ，被送往博正醫院就診，亦有高雄市政府警察局三民第二分
    局98年12月30日高市警三二分六字第0980038456號函、道路
    交通事故調查報告表（一）及博正醫院99年1 月14日99 博
    人字第002 號函附卷足憑（見本院98年度交聲更一字第40號
    卷第7 頁、第12頁反面、第22頁）。且本件車禍經送高雄市
    政府交通局車輛行車事故鑑定委員會鑑定，認為異議人駕駛
    自用小客車，若自外側快車道右轉而變換行駛慢車道時，禮
    讓行駛於該車道之亢智遠先行，則此事故應不至於發生，異
    議人變換車道未讓直行車先行為肇事原因，亢智遠無肇事原
    因等情，有該委員會鑑定意見書在卷供核（見本院98年度交
    聲更一字第40號卷第27頁），堪認異議人有在多車道行駛，
    變換車道未禮讓直行車先行，違反道路交通安全規則第98條
    第1 項第6 款規定，因而肇事致人受傷之違規行為無訛。異
    議人辯稱車禍之發生其無過失云云，委無可採。另異議人由
    外側快車道變換車道至慢車道，即欲直接右轉進入路旁之高
    都汽車保養廠，而未在快慢車道間行駛，已如前述，此與「
    任意跨越兩條車道行駛。」之違規情形有間，是原處分認異
    議人有「任意跨越兩條車道行駛」之違規，容有誤會
五、綜上所述，異議人有在多車道行駛，變換車道未禮讓直行車
    先行，違反道路交通安全規則，因而肇事致人受傷之違規行
    為，原處分機關認異議人係任意跨越兩條車道行駛，違反道
    路交通安全規則，因而肇事致人受傷之違規行為，遽依條例
    第45條第12款規定及同條例第61條第3 項規定，逕為裁罰，
    即難認為允當。從而，本件異議為有理由，應由本院將原處
    分撤銷，並依條例第45條第4 款、第61條第3 項前段、第63
    條第1 項第1 款及違反道路交通管理事件統一裁罰基準表，
    諭知如主文第2 項所示之處罰。
據上論斷，應依道路交通管理處罰條例第87條第2項、道路交通
案件處理辦法第20條前段，裁定如主文。
中    華    民    國    99    年    2     月    25    日
                  交通法庭    法  官  洪培睿
以上正本證明與原本無異。
如不服本裁定，應於收受送達後5 日內向本院提出抗告狀。
中    華    民    國    99    年    2     月    25    日
                              書記官  秦富潔

司法院資訊處製作；財團法人民間司法改革基金會備份。
